臺灣板橋地方法院刑事判決　　　　　　　　　　　　　九十年度訴字第二八七號
　　公　訴　人　臺灣板橋地方法院檢察署檢察官
　　被　　　告　乙○○
　　選任辯護人　趙平原律師
右列被告因殺人未遂等案件，經檢察官提起公訴（九十年度偵字第一三六六九號），
甲○判決如左：
    主  文
乙○○放火燒燬現有人所在之建築物，未遂，處有期徒刑貳年，緩刑伍年，緩刑期內
付保護管束。汽油桶壹個、勺子壹支均沒收。
被訴妨害公務部分，無罪。
其餘被訴部分，公訴不受理。
    事  實
一、乙○○因不滿己○○（起訴書誤載為曾永泰）所經營位於臺北縣中和市○○路九
    十三號之「永泰燒臘店」供應之食物經常未煮熟，懷恨在心，欲以縱火燒店警告
    己○○，乃先於民國九十年八月十三日下午六時許，騎機車至同右路二一一號之
    加油站購買新台幣（下同）七十元之九二無鉛汽油裝於塑膠桶內備用；再於翌日
    凌晨零時許，騎機車攜帶該裝汽油塑膠桶乙個、勺子乙只、打火機乙個及香煙乙
    包至前揭燒臘店，適該店已打烊並拉下鐵門，惟隔壁連棟建築物一樓之「快炒８
    ９」餐廳尚在營業且有人用餐，乙○○明知該連棟建築物為現有人所在之建築物
    ，竟仍將所攜至現場之塑膠桶裝汽油以勺子盛裝後再往上開燒臘店鐵門潑灑，旋
    即取出乙支香煙準備以打火機點燃後再引燃汽油，斯時幸經在「快炒８９」餐廳
    用餐之庚○○、戊○○、丙○○及丁○○衝出制止，乙○○始未能引燃汽油而不
    遂。
二、案經臺北縣警察局中和分局報告臺灣板橋地方法院檢察署檢察官偵查起訴。
    理  由
壹、有罪部分：
一、訊據被告乙○○固坦承於上開時、地潑灑汽油之事實，惟矢口否認有何放火犯行
    ，辯稱：伊是一時衝動，伊潑汽油只是要警告對方云云。
二、經查，右揭事實，業據被告於警訊中（偵卷第十頁起至第十三頁）及檢察官第一
    次偵訊時（偵卷第四十七頁背面起至第四十九頁）坦承不諱，核與被害人己○○
    於警訊中指述之情節相符（偵卷第二十頁起至第二十三頁），另在場證人丙○○
    、戊○○、丁○○於警訊時亦就被告正準備放火等情證述明確，於甲○調查時並
    就被告準備縱火經其等上前制止等情證述歷歷，此外，復有汽油桶乙個、勺子乙
    支扣案及現場照片六幀在卷可佐，被告所辯，無非事後卸責飾詞，不足採信。本
    件事證明確，被告犯行堪以認定。
三、被告出於縱火燒燬現有人所在建築物之故意，將汽油潑灑於該燒臘店之鐵門上，
    如予以引燃，足釀成災害，被告知之甚稔，該潑灑汽油之行為，其目的在作為燒
    燬建築物之火引之用，屬整個放火行為之連續動作，且潑灑之汽油，復可隨時引
    燃，客觀上應已具備燒燬建築物危險之可能性，亦已顯現放火構成事實之危險，
    應認已開始實施犯罪構成要件之放火行為。核被告放火燒燬現有人所在之建築物
    未遂之所為，係犯刑法第一百七十三條第三項、第一項之放火未遂罪。其已著手
    於放火行為之實施而不遂，為未遂犯，應依刑法第二十六條前段之規定減輕其刑
    。被告因一時憤慨，致罹重典，衡情非無可憫恕，認縱處以最低度之刑仍嫌過重
    ，爰依刑法第五十九條規定予以遞減其刑。爰審酌被告之素行、犯罪手段、品行
    、智識程度、行為後並未造成傷亡及犯罪後之態度等一切情狀，量處如主文所示
    之刑。又被告前未曾受有期徒刑以上刑之宣告，因一時失慮，偶罹刑典，事後已
    深具悔意，經此刑之宣告後，應知警惕而無再犯之虞，甲○因認暫不執行其刑為
    當，予以宣告緩刑五年，用啟自新。又為使被告有正確之法律觀念並提供必要之
    協助及督促，預防其再犯罪，及被告所犯情節認有加以追蹤觀護之必要，併依刑
    法第九十三條第一項之規定，宣告緩刑期內付保護管束，以觀後效。
四、扣案之汽油桶一個、勺子一支，為被告乙○○所有供犯罪所用之物，業如前述，
    均應依刑法第三十八條第一項第二款之規定併予宣告沒收。
貳、無罪部分：
一、公訴意旨略以：乙○○明知庚○○等四人為警察，正執行逮捕現行犯之公務，仍
    基於妨害公務之連續犯意，明知頭、胸等為人體之重要部位，竟抽出預藏口袋之
    士林刀乙支，朝戊○○之胸口刺下，又欲朝庚○○之左後臂猛刺時，幸經庚○○
    舉起左手制止，惟庚○○之左手亦遭刺傷；此時丙○○及丁○○亦隨後趕至現場
    將乙○○撲倒在地，乙○○仍承前揭犯意，持前揭士林刀乙支劃傷丁○○右小腿
    及右胸；及劃傷丙○○頸部左側、胸部等處，庚○○等四人均因傷不支倒地，乙○○以此妨礙渠等依法逮捕現行犯職務之執行，因認被告涉有刑法第一百三十五
    條第一項之妨害公務罪嫌等語。
二、按犯罪事實應依證據認定之，無證據不得推定其犯罪事實；不能證明被告犯罪者
    ，應諭知無罪之判決，刑事訴訟法第一百五十四條、第三百零一條第一項分別定
    有明文。又刑法第一百三十五條第一項之妨害公務罪，以公務員依法執行職務時
    加以妨害為要件，如非依法執行職務，縱令對之有所妨阻，要無妨害公務可言。
    查公訴人認被告涉有刑法第一百三十五條第一項之妨害公務罪嫌，主要係以告訴
    人庚○○、戊○○、丙○○及丁○○於警訊、偵查中指述甚詳為論據。訊據被告
    乙○○固坦認其於右揭時、地確持刀劃傷庚○○、戊○○、丙○○及丁○○，惟
    堅決否認有何妨害公務犯行，辯稱：因他們（指庚○○等）來追伊，伊才拿出刀
    子，純係為了自衛，且當時他們沒有穿制服，伊並不知他們是警察等語。經查：
    告訴人庚○○、戊○○、丙○○、丁○○等雖係臺北縣政府警察局交通隊之警員
    ，惟該四人於案發時均已下班，而在「快炒８９」餐廳宵夜，並非在執行職務等
    情，業據庚○○、戊○○、丙○○、丁○○等於甲○訊問時結證屬實（甲○九十
    年十二月二十七日訊問筆錄）。揆諸上開說明，被告所為尚與刑法第一百三十五
    條第一項之妨害公務罪構成要件未合，此外，甲○復查無其他積極事證足認被告
    乙○○確有公訴人所指之妨害公務罪嫌，不能證明被告乙○○此部分犯罪，揆諸
    前揭法條及說明，甲○自應為被告乙○○此部分無罪之諭知。
參、公訴不受理部分：
一、公訴意旨另略以：乙○○基於殺人之連續犯意，明知頭、胸等為人體之重要部位
    ，竟抽出預藏口袋之士林刀乙支，朝戊○○之胸口刺下，又欲朝庚○○之左後臂
    猛刺時，幸經庚○○舉起左手制止，惟庚○○之左手亦遭刺傷；此時丙○○及丁○○亦隨後趕至現場將乙○○撲倒在地，乙○○仍承前揭犯意，持前揭士林刀乙
    支劃傷丁○○右小腿及右胸；及劃傷丙○○頸部左側、胸部等處，庚○○等四人
    均因傷不支倒地，庚○○受有左手掌動脈、神經屈指肌之斷裂傷害；戊○○受有
    右側胸壁深度撕裂、右肺創傷性氣胸之傷害；丙○○受有頸部撕裂傷（達十二公
    分）、左臂、胸部、右大腿撕裂傷；丁○○受有右胸及右小腿撕裂傷合併肌肉斷
    裂之傷害，因認被告乙○○涉犯刑法第二百七十一條第二項、第一項之殺人未遂
    罪嫌。
二、按犯罪事實應依證據認定之，無證據不得推定其犯罪事實，刑事訴訟法第一百五
    十四條定有明文。又犯罪事實之認定，應憑真實之證據，倘證據是否真實尚欠明
    確，自難以擬制推測之方法，為其判斷之基礎；而認定犯罪事實之證據係指足以
    認定被告確有犯罪行為之積極證據而言，該項證據自須適合於被告犯罪事實之認
    定，始得採為斷罪資料（參照最高法院五十三年臺上字第六五六號、二十九年上
    字第三一○五號判例）。且刑事訴訟上證明之資料，無論其為直接或間接證據，
    均須達於通常一般之人均不致有所懷疑，而得確信其為真實之程度，始得據為有
    罪之認定，若其關於被告是否犯罪之證明未能達此程度，而有合理懷疑之存在，
    致使無從形成有罪之確信，根據「罪證有疑，利於被告」之證據法則，即不得遽
    為不利被告之認定（參照最高法院七十六年度臺上字第四九八六號判例）。其以
    情況證據（即間接證據）斷罪時，尤須基於該證據在直接關係上所可證明之他項
    情況事實，本乎推理作用足以確證被告有罪，方為合法，不得徒憑主觀上之推想
    ，將一般經驗上有利被告之其他合理情況逕予排除（參照最高法院三十二年上字
    第六十七號判例），再者，告訴人之告訴係以使被告受刑事追訴為目的，其陳述
    是否與事實相符，仍應調查其他證據以資審認（參照最高法院五十二年臺上字第
    一三○○號判例）。次按殺人未遂與傷害之區別，應以加害人有無殺意為斷；至
    其殺意之有無，雖不以兇器之種類及傷痕之多少等，為絕對之認定標準，但加害
    人下手之部位、用力之程度，仍非不可藉為判斷有無殺意之心證依據（參照最高
    法院八十七年臺上字第三一二三號判決要旨）。
三、公訴人認被告乙○○涉犯前開殺人未遂罪嫌，無非係以被告乙○○坦承持士林刀
    揮砍，且據告訴人庚○○、戊○○、丙○○、丁○○等指訴歷歷，並有長庚紀念
    醫院（庚○○）、亞東紀念醫院（戊○○）、板橋中興醫院（丙○○）、亞東紀
    念醫院（丁○○）等出具之診斷證明書四紙、告訴人所受傷勢照片數幀附卷可參
    及士林刀一支扣案可證。因告訴人等四人當時身著便裝在店內用餐，手無任何械
    具，自無持鐵棍毆打被告，足致被告持士林刀自衛之情事，且參以告訴人所受傷
    勢，均為頭、胸、頸等人體重要部位，及均為長、深之傷口，顯見被告當時持刀
    揮砍之部分及其力道之兇猛，其係基於殺人之犯意甚明為其論斷依據。訊據被告
    乙○○固亦坦承確曾持刀朝告訴人等揮砍，致傷及告訴人等四人，惟辯稱：伊並
    無殺人之犯意等語。
四、經查：
（一）本案被告乙○○因告訴人庚○○、戊○○、丙○○及丁○○等自「快炒８９」
      餐廳衝出制止其縱火而事跡敗露，隨即拔腿往臺北縣中和市○○街三十二巷之
      方向逃竄，庚○○等人見狀自後追捕，乙○○於距起步約二十公尺處即遭庚○○等人壓制在地，並發生打鬥，此時乙○○始抽出藏置於口袋內之士林刀朝庚○○等人之身上揮砍等情，業據被告於警訊、檢察官偵查及甲○審理中迭為供
      承，且與告訴人於甲○審理中所陳情節大致相符，參以被告乙○○於案發後之
      九十年八月十四日凌晨亦曾至板橋中興醫院急診就醫等情，足見告訴人庚○○
      等人於追捕過程確曾與被告乙○○發生激烈打鬥，被告乙○○不甘就逮，於混
      亂中始抽出士林刀朝告訴人庚○○等人之身體揮砍。
（二）被告以士林刀揮砍告訴人之部位係分佈於近身扭打時身體接觸頻繁之手、胸、
      頸、大腿、小腿等部位，固然依財團法人長庚紀念醫院九十年八月二十九日、
      亞東紀念醫院於九十年八月十四日、板橋中興醫院九十年八月十四日所分別出
      具之診斷證明書（偵卷第二十八頁至第三十一頁、第六十三頁），得知被告所
      揮擊之力道非輕，惟若被告真有殺人之犯意，又何以未朝告訴人頭部要害刺擊
      ？
（三）扣案之士林刀全長約十公分，刀刃長亦僅約五公分（偵卷第三十八頁），持以
      行兇，除非朝人體之致命要害刺擊，否則尚不足以致人於死，被告持以揮砍，
      始終未朝向告訴人等之致命要害，已如前述，足徵被告於行為時當無殺人之犯
      意。
（四）綜上所述，是被告所辯並無殺人之犯意並非無可採信；公訴人雖認被告揮擊告
      訴人之犯行涉犯殺人未遂罪嫌，惟其所依據之事證，尚不足以為被告有犯殺人
      未遂罪之認定；此外，甲○復查無其他積極確切之證據足資認定被告有被訴殺
      人未遂之犯行，揆諸前開說明，自應依法為被告有利之認定。
五、查被告乙○○基於傷害之犯意，於右開時地持士林刀揮砍告訴人庚○○、戊○○
    、丙○○、丁○○致傷之行為，核係犯刑法第二百七十七條第一項之傷害罪，公
    訴人認被告之上開行為，係犯刑法第二百七十一條第二項、第一項之殺人未遂罪
    嫌，尚有未洽，惟其基本社會事實同一，甲○自應予以審理。按告訴乃論之罪，
    告訴人於第一審辯論終結前得撤回其告訴，又告訴經撤回者，應諭知不受理之判
    決，刑事訴訟法第二百三十八條第一項、第三百零三條第三款分別定有明文。查
    刑法第二百七十七第一項之傷害罪，依同法第二百八十七條前段之規定，須告訴
    乃論。茲因告訴人庚○○、戊○○、丙○○、丁○○已與被告達成和解，而具狀
    撤回告訴，揆諸前揭說明，此部分自應為諭知不受理之判決。
據上論斷，應依刑事訴訟法第二百九十九條第一項前段、第三百零一條第一項、第三
百零三條第三款，刑法第一百七十三條第三項、第一項、第二十六條前段、第五十九
條，第七十四條第一款、第九十三條第一項、第三十八條第一項第二款，判決如主文
。
本案經檢察官陳伯厚到庭執行職務。
中      華      民      國      九十一      年    六    月        三    日
                                  臺灣板橋地方法院刑事第四庭
                                          法  官  李  崇  豪
右正本證明與原本無異。
如不服本判決，應於判決送達後十日內，向甲○提出上訴狀。
                                          書記官  金  和  國
中      華      民      國      九十一      年    六    月        三    日
附錄法條全文：
刑法第一百七十三條
放火燒燬現供人使用之住宅或現有人所在之建築物、礦坑、火車、電車或其他供水、
陸、空公眾運輸之舟、車、航空機者，處無期徒刑或七年以上有期徒刑。失火燒燬前
項之物者，處一年以下有期徒刑、拘役或五百元以下罰金。
第一項之未遂犯，罰之。
預備犯第一項之罪者，處以年以下有期徒刑、拘役或三百元以下罰金。
